臺灣高雄地方法院刑事判決　　　　　　　　　　　　　　九十一年度自字第五三號
　　自　訴　人　甲○○
　　被　　　告　丙○○
　　選任辯護人　唐治民
　　選任辯護人　蔡祥銘
右列被告因侵占等案件，經自訴人提起自訴，本院判決如左：
    主  文
丙○○無罪。
    理  由
一、自訴意旨略以：被告丙○○於民國（下同）九十年一月十八日，與自訴人甲○○
    簽訂契約盤讓自訴人所有座落於高雄市○○區○○路二號「四季飲品咖啡廳」，
    惟雙方約定店內之留聲機、古董花架及吊櫃，並未一併出賣，僅暫置於店中借被
    告擺放，並應於九十年二月二十八日前返還予自訴人，惟被告非但未交還上開物
    品，反於九十一年一月三十日轉讓店鋪時，再將上開物品出賣於第三人，嗣自訴
    人得知消息欲向被告索回物品時，又遭其恫稱：「我朋友很想去找你，但不知他
    們會對你怎樣，是我一直擋著他們」等語，致使自訴人心生畏懼，因認被告涉有
    刑法第三百三十五條第一項之侵占及同法第三百零五條之恐嚇罪嫌。
二、按犯罪事實應依證據認定之，無證據不得推定其犯罪事實，又不能證明被告犯罪
    者，應諭知無罪之判決，刑事訴訟法第一百五十四條、第三百零一條第一項分別
    定有明文。而刑事訴訟法上所謂認定犯罪事實之證據，係指足以認定被告確有犯
    罪行為之積極證據，如未能發現相當證據或證據不足以證明，自不能以推測方法
    或擬制之詞，為判斷資料（最高法院二十九年上字第三一０五號、四十年臺上字
    第八六號判例參照）。又告訴人之告訴，係使被告受刑事訴追或處罰為目的，必
    其指訴尚有其他旁證可資參酌而查與事實相符，始得據為認定被告犯罪之依據；
    又認定不利於被告之事實，須依積極證據，苟積極證據不足為不利於被告事實之
    認定時，即應為有利於被告之認定，不必有何有利之證據（最高法院七十三年度
    台上字第二二八一號、三十年度上字第八一六號判例參照）。
三、自訴人認被告涉有侵占及恐嚇罪嫌，無非係以證人即雙方簽約時之見證人丁○○
    到庭證稱：簽約時確有聽聞自訴人與被告約定有三樣東西暫借予被告使用；證人
    即後向被告盤店之乙○○證稱：曾聽聞自訴人向其告知遭被告恐嚇一事及卷附讓
    渡書一紙其為論罪之依據，訊據被告固坦承曾向自訴人盤讓四季飲品咖啡店，嗣
    後並於轉賣該咖啡店時，連同自訴人所述之上開物品一併售予他人，惟堅詞否認
    有何侵占及恐嚇犯行，辯稱：伊與自訴人簽訂合約時，雙方約定除自訴人取走之
    物品外，九十萬元之價金係盤讓店內全部東西，伊未有向自訴人借用任何物品之
    情，於九十一年初時，伊亦未於自訴人索還物品時對之加以恐嚇等語。
四、經查：
（一）卷附自訴人與被告於九十年一月十八日簽訂之讓渡書，就盤讓四季飲品咖啡廳
      店內物品之範圍，於上登載有「‧‧‧今雙方同意出讓高雄市○○區○○路二
      號四季飲品咖啡廳，包括動產、冷氣機三台、中央空調主機一台、冷藏櫃、冷
      凍櫃、吧台器具、烤箱二台、鬆餅機一台、微波爐一台、刷卡機一台、桌椅、
      電話機二台。」之字句，自訴人上開指述被告侵占之物品確未明文列於契約轉
      讓標的範圍內，對此被告辯稱契約中「動產」一詞，係指自訴人未取走且未逐
      一於契約上列明之店內所有物品，故自訴人所述留聲機、古董花架及吊櫃等物
      均已包含在動產項下一併出賣，訊據自訴人則稱該詞係指契約中後列之冷氣機
      、空調機、冷藏櫃等物，然就經驗法則衡之，欲向他人盤讓咖啡廳經營，除上
      開契約約定轉讓物品外，相關店中生財器具，如杯盤、容器、煮咖啡機、磨豆
      機等等，為求便利，理應皆在讓渡範圍之內，且自訴人供稱盤讓上開咖啡店時
      有一百二十萬元及九十萬元之價格，兩價格區分僅在於飾品是否一併販售（見
      九十一年五月九日訊問筆錄），並未否認前述經營咖啡店之必備物品均加以販
      售，然卻未見前開契約明文將該等物品列於讓售範圍之內；再咖啡店中未約定
      轉讓之物，自訴人已先行取走之情，業據其於審理中供承：「（問：當初是否
      有將東西先拿走）答：有，我拿了兩台電腦、書等，因為這不在我們盤讓範圍
      之內。」等語不諱（見本院九十一年三月十二日訊問筆錄），此亦與被告前述
      未盤讓之物，已經自訴人拿走之言相符，是其辯稱所謂動產係指自訴人未取走
      之店內所有物品，尚非全然無據。再被告嗣後雖以不含飾品之九十萬元價格向
      自訴人購得店面，惟自訴人仍留有部分飾品欲贈予被告之情，亦據其到庭供述
      明確（見九十一年五月九日訊問筆錄），倘契約真意果如其所言該動產僅係例
      示之詞，就贈與之物為免日後茲生疑義，被告理應要求於契約盤讓範圍一併列
      入，然仍未見其上有何相關記載，益徵被告對契約動產一詞之認知，確係包括
      店內所有自訴人未取走而未逐一列明之物。
（二）自訴人與被告簽約時在場之見證人丁○○固到庭證稱：「自訴人有跟被告講有
      三樣東西對他很重要，他要拿走，我知道有一個音響、還有一個壁櫥，還有一
      個東西我想不起來了‧‧‧丙○○說你拿走，我怎麼辦，她說最漂亮的就是這
      些，自訴人說我借你擺‧‧‧」、「（問：丙○○說要跟自訴人借，是在何時
      講的？）答：當場。」等語明確（見本院九十一年五月九日訊問筆錄），惟自
      訴人於自訴狀中及初來本院應訊時，本皆指述其借予被告之物品包括留聲機、
      古董花架及擺設物品數十件，後審理中選任辯護人要求自訴人特定被告侵占物
      品範圍時，其始將之特定於留聲機、古董花架及吊櫃三樣物品（見本院九十一
      年三月二十六日訊問筆錄），倘簽訂契約時，丁○○確在場知悉被告欲向自訴
      人借用何物，其所證述者理應係自訴人初指述之數十件物品，惟其證稱卻係被
      告嗣後才特定之三樣物品，其所言明顯與被告指述有所矛盾，難遽以採信，再
      自訴人與被告係於九十年初訂定轉讓契約，嗣於九十一年初被告又將店鋪轉手
      予他人，倘自訴人確有相關物品借予被告擺放，歷經近乎一年之久，為何自訴
      人遲未向被告索回借放之物，亦啟人疑竇，綜上，被告既認自訴人留於店內之
      物均係其盤讓而來，難認其主觀有何侵占之不法意圖。
（三）上開被告涉犯恐嚇行為一節，除自訴人到庭指述明確外，並供稱被告有將此事
      告知嗣後欲向其盤店之乙○○等語（見本院九十一年三月十二日訊問筆錄），
      訊據證人乙○○則到庭供稱：「甲○○打電話給他（指被告）的時候，我人在
      被告店裡，因為我那時候跟朋友聊天，我沒有專心聽他們對話，只聽到有些爭
      吵聲，嗣後被告告訴我說自訴人撥電話給他，甲○○也有跟我說他有撥電話給
      被告，他跟我講他電話有錄音，當天電話內容裡，被告有說要找人打他。」、
      「（問：丙○○有跟你講他要找朋友來找自訴人？）答：我沒有說過這樣的話
      ，丙○○接完電話什麼話都沒有說。」等語明確（見九十一年四月十一日訊問
      筆錄），是乙○○得知被告恐嚇一事純係自訴人向其告知，其本人未親身見聞
      事發經過，被告亦未向其告知與自訴人之對話內容為何，可否由其所述佐證被
      告確有恐嚇犯行，已非無疑，再被告前指述自訴人對其恐嚇言詞為：「我朋友
      很想去找你，但不知他們會對你怎樣，是我一直擋著他們」等語（見本院九十
      一年三月十二日訊問筆錄），然乙○○證述自訴人對其告知者卻為：被告欲尋
      人對之毆打，兩者內容亦見差異，且自訴人既稱有電話錄音錄得其與被告對談
      內容，亦未見其提出以實其說，揆諸前揭判例，難單以自訴人之指述即以恐嚇
      罪嫌相繩於被告。
（四）綜上所述，自訴人指述被告犯嫌所憑之證據，尚未達通常一般人均不致有所懷
      疑，而得以確信其為真實之程度，本院無從形成有罪之確信。此外，復查無其
      他積極證據足認被告確有自訴人所指之上開侵占及恐嚇犯行，揆諸首揭法條及
      判例意旨說明，自不能證明被告犯罪，依法應為無罪之諭知，以昭審慎。
據上論斷，應依刑事訴訟法第三百四十三條、第三百零一條第一項，判決如主文。
中    華    民    國      九十一      年      七      月       三十一   日
                              臺灣高雄地方法院刑事庭
                                  審判長法官  黃三友
                                      法官  陳淑卿
                                        法官  黃宗揚
右正本證明與原本無異。
如不服本判決，應於判決送達後十日內，向本院提出上訴狀。
                                      書記官  陳掌珠
中    華    民    國      九十一      年      七      月       三十一   日
